臺灣臺中地方法院刑事判決　　　　　 94年度中簡上字第434號
上　訴　人
即　被　告　甲○○　66歲民.
　　　　　　　　　　樓
上被告因詐欺案件，不服臺灣臺中地方法院臺中簡易庭九十四年
度中簡字第一五三九號中華民國九十四年六月三日第一審簡易判
決（聲請簡易判決處刑案號：臺灣臺中地方法院檢察署九十三年
度偵字第二０五一六號），提起上訴，本院管轄第二審之合議庭
判決如下：
    主    文
上訴駁回。
    事    實
一、甲○○意圖為自己不法之所有，於民國九十三年六月十二日，
    持李慰慈所交付之支票（發票人李世敏、付款人彰化市第一
    信用作社、帳號00000-00號、票號PA0000000號、發票日九
    十三年八月二十日，金額六萬元）一紙，向丙○○詐稱其友
    人乙○○年紀甚大，現生病急須用錢，欲以該紙支票調現，
    並由與其有共同犯意聯絡之不詳真實姓名、年籍之成年男子
    ，冒充乙○○以電話與當時在臺中市○○路一百號八樓之三
    守衛室之丙○○聯繫，又為取信丙○○，甲○○持前曾受乙○○委託對李慰慈提出本票強制執行民事裁定所刻用未返還
    之乙○○印章一枚，未經乙○○同意，在臺中市○○路統帥
    飯店前，在支票背面盜蓋乙○○之印章蓋章於其上，用以表
    示背書之意，復將蓋有乙○○印文之面額支票交付丙○○，
    致丙○○基於同情心，誤信為真，支付借款二萬元（另四萬
    元丙○○以甲○○先前欠款四萬元為由而予扣除），足生損
    害於乙○○及丙○○。嗣後丙○○持票向銀行提示，因支票
    存款不足，而遭退票，經與乙○○連絡，始知悉受騙。
二、案經丙○○、乙○○訴由臺灣臺中地方法院檢察署檢察官偵
    查起訴。
    理  由
一、訊據上訴人即被告甲○○對上揭持票及蓋用證人即告訴人乙○○印章向證人即告訴人丙○○借款之情固坦承不諱，惟矢
    口否認有何偽造文書及詐欺犯行，辯稱：印章係證人乙○○
    所交付，伊調現所取得之錢，係為證人乙○○打官司所用，
    其際拿到二萬元，錢沒拿給證人乙○○，留著替他打官司云
    云，復於本院審理中辯稱：被告與證人丙○○原係同居關係
    ，因感情不合分手，證人丙○○借用法律報復；當時其有急
    用方才向證人丙○○調現，證人丙○○說要證人乙○○同意
    才願意借款，因為證人丙○○雖不認識證人乙○○，但因其
    為證人乙○○處理債務，有些資料放在家中，證人丙○○有
    看過，知道證人乙○○有資力，因此才說要經證人乙○○背
    書，才能擔保債權，其有先打電話給證人乙○○，說明這張
    六萬元支票有急需兌現，證人丙○○要求證人乙○○背書，
    當時證人乙○○在榮總醫院，表示同意且調現的錢一部分要
    給他，電話中其有向證人乙○○表示證人丙○○指定乙○○
    背書，乙○○表示印章在其那邊，其就代證人乙○○在支票
    面蓋章，後來丙○○給其二萬元，又說其有欠幾萬元也需扣
    除，其際僅拿到二萬元，後來支票退票；復稱其拿支票向證
    人丙○○調現時，只說要調現，沒說這張票的用途，但證人
    丙○○說要先扣掉先前欠的四萬元，其表示一部分要給證人
    乙○○，因乙○○有三萬元債務要其幫助處理，當時其係向
    證人丙○○表示證人乙○○年紀大生病急用錢云云。經查，
    上開事實，業據告訴人丙○○、乙○○二人於警詢時、偵查
    中指訴綦詳，證人丙○○於本院審理中復結證稱：九十三年
    六月十二日，被告稱證人乙○○在住院要出院，要其借錢給
    他，並給其證人乙○○的行動電話號碼0000000000號，其有
    打電話給乙○○，當場電話中的「乙○○」表示：「感謝你
    幫助我出院，我叫被告拿我的印章當場在這張支票上保證絕
    對不會跳票」，其基於同情心就答應錢借，票面金額是六萬
    元，發票日是九十三年八月二十日，其約甲○○在元帥大飯
    店樓下當場拿錢給被告，是現金二萬元還有一張八月五日的
    退票單二萬三千元及一月十九日向其拿的二萬元，被告當場
    在那裡蓋證人乙○○的印章在支票背面，被告自己也有背書
    ，事後這張票退票之後，其自被告的通聯紀錄才查到證人乙○○，經與證人乙○○聯絡，在泡沫紅茶店拿這張票給證人
    乙○○看，證人乙○○說印章不是他的，而且其當場也有打
    0000000000號電話，有一個人接電話，該人說「乙○○」剛
    出去，其就拿電話給證人乙○○聽，對方害怕就馬上掛電話
    ，證人乙○○沒有向其借錢，也沒有與其通電話，也沒有行
    動電話，所以才知道被告騙錢等語。又證人乙○○於本院審
    理中結證稱：其並不認識人丙○○，亦未向證人丙○○借錢
    亦未在本件票面金額六萬元之支票背書，亦未委託證人甲○○借錢，被告向證人丙○○借錢一事是證人丙○○領不到錢
    時才跑來找其，還說要告，其並未因為生病需要用錢，請被
    告借錢，借錢的事其不知道等語，就被告以證人乙○○為由
    向證人丙○○借款，並以證人乙○○同意而蓋用乙○○印章
    在支票背面借款一節，被告乙○○並不知情，而被告竟以乙○○住院需款為由向證人丙○○借款等情，證人丙○○、乙○○均證述甚詳。又證人乙○○雖否認該印章為真正，被告
    則辯以印章係先前證人乙○○委託其處理債務時所留下，有
    本票裁定之聲請書可憑云云，經本院當庭勘驗本件支票背面
    乙○○印文及偵查卷內所附民事本票裁定狀內乙○○印文，
    以肉眼辨識結果，二者相同一節，業經本院當庭勘驗明確，
    是以被告使用該乙○○印章背書，該印章應係真正而非偽造
    ，惟縱認證人乙○○確有因聲請本票裁定一事委由被告處理
    ，被告因此持有證人乙○○真正之印章，惟該印章既用以聲
    請本票裁定向他人主張債權，當無擅以證人乙○○名義向證
    人丙○○借款之理。況被告原供稱借得二萬元係留著為證人
    乙○○打官司，並未交給證人乙○○云云，復自承並未將借
    得款項交給證人乙○○，因為錢不夠云云，顯見其確未將借
    款款項交予證人乙○○，而其或稱因借得款項用於為證人乙○○打官司，或稱係因錢不夠所以未交給證人乙○○云云，
    二者亦有扞格，足見其辯以係以證人乙○○生病住院而向證
    人丙○○借款一節，顯與事實不不符。此外，復有支票影本
    一紙在卷可按，被告所辯不足採信，其犯行洵堪認定，應予
    依法論科。
二、核被告所為，係犯刑法第二百十六條行使第二百十條行使偽
    造私文書罪、第三百三十九條第一項詐欺取財罪（檢察官贅
    載刑法第二百十七條第二項盜用印章罪，應予更正）。其與
    假冒證人乙○○之不詳真實姓名、年籍之成年男子有犯意聯
    絡及行為分擔，為共同正犯。其盜用印章乃係偽造私文書之
    階段行為，又其偽造私文書之低度行為應為行使偽造私文書
    之高度行為所吸收，均不另論罪，應依行使偽造私文書罪論
    處。所犯行使偽造私文書與詐欺取財二罪間，有方法結果之
    牽連關係，應依刑法第五十五條之規定，從一重之行使偽造
    私文書罪處斷。原審依刑事訴訟法第四百四十九條第一項前
    段、第四百五十四條第二項，刑法第二十八條、第二百十六
    條、第二百十條、第三百三十九第一項、第五十五條、第四
    十一條第一項前段，罰金罰鍰提高標準條例第一條前段、第
    二條，判處被告有期徒刑三月，如易科罰金，以三百元折算
    一日，其認事用法及量刑均無不當，被告上訴理由稱：係遭
    證人丙○○報復，其係經證人乙○○同意始在支票背面蓋章
    借款云云，顯係卸責之詞，並不足採，已如前述，本件上訴
    即無理由，應予駁回。又被告請求傳訊案外人陳明山證明有
    關證人乙○○之印章並非偽刻而係真正云云，惟本件檢察官
    、原審判決及本院均認該印章係真正而非盜刻，就此部分並
    無爭執，並無傳訊之必要，附此敘明。
據上論斷，應依刑事訴訟法第四百五十五條之一第三項、第三百
六十八條，判決如主文。
中　　華　　民　　國　　94　　年　　9 　　月　　29　　日
                  刑事第十四庭  審判長法  官  楊真明
                                      法  官  黃渙文
                                      法  官  陳  葳
上正本證明與原本無異。
不得上訴。
                                      書記官  張雅如
中　　華　　民　　國　　94　　年　　9 　　月　　29　　日
附錄法條：
刑法第二百十七條第二項
偽造印章、印文或署押，足以生損害於公眾或他人者，處三年以
下有期徒刑。
盜用印章、印文或署押，足以生損害於公眾或他人者，亦同。
刑法第二百十六條
行使第二百十條至第二百十五條之文書者，依偽造、變造文書或
登載不實事項或使登載不實事項之規定處斷。
刑法第二百十條
偽造、變造私文書，足以生損害於公眾或他人者，處五年以下有
期徒刑。
刑法第三百三十九條第一項
意圖為自己或第三人不法之所有，以詐術使人將本人或第三人之
物交付者，處五年以下有期徒刑、拘役或科或併科一千元以下罰
金。
